臺灣雲林地方法院刑事判決
109年度交易字第494號
公  訴  人  臺灣雲林地方檢察署檢察官
被      告  林永承


上列被告因過失傷害案件，經檢察官提起公訴（109年度偵字第5
696號），本院判決如下：
    主      文
林永承犯無駕駛執照駕車因過失致人受傷罪，處有期徒刑肆月，
如易科罰金，以新臺幣壹仟元折算壹日。
    事實及理由
壹、犯罪事實
    林永承未領有駕駛執照，於民國109年3月13日20時16分許，
    騎乘車牌號碼000-000號普通重型機車，沿雲林縣虎尾鎮忠
    孝路由南往北方向行駛，行經忠孝路與北平路之交岔路口，
    右轉往北平路方向，原應注意車輛不得駛入來車道逆向行駛
    ，且應注意車前狀況、隨時為必要之安全措施，而當時並無
    不能注意之情況，竟疏未注意，逕行轉入北平路沿西往東逆
    向行駛，適丁冠之騎乘車牌號碼000-000號普通重型機車，
    沿雲林縣虎尾鎮北平路由東往西方向順向行駛，為閃避林永
    承逆向行駛而人車倒地，丁冠之之右腳因而被機車排氣管燙
    傷，而受有右大腿壓傷併燙傷及右小腿皮膚紅腫併肥厚性疤
    痕形成等傷害。
貳、認定犯罪事實所憑之證據及理由
一、被告林永承固坦承於上開時、地，騎機車逆向行駛，致對向
    告訴人丁冠之所騎乘之機車倒地，告訴人受有右小腿皮膚紅
    腫併肥厚性疤痕形成之傷害，然否認告訴人所受之右大腿壓
    傷併燙傷之傷害與此次事故有關，辯稱：告訴人倒向我後，
    壓在我身上，我的機車倒地後，排氣管在我下方，之後告訴
    人一直喊熱，旁邊的人牽起她的機車邊對她說，你喊熱腳怎
    麼一直放在排氣管上，我看她是右小腿放在排氣管上面，為
    何會被排氣管燙傷大腿，我覺得不合理，她起來之後自己打
    電話，不是叫警察，而是叫救護車，是隔壁打電話叫警察局
    ，我還以為是碰瓷云云。
二、惟查，被告於上開時、地，騎機車逆向行駛，致對向之告訴
    人丁冠之所騎乘之機車倒地，告訴人受有右小腿皮膚紅腫併
    肥厚性疤痕形成之傷害等情，已據證人即告訴人於警詢、偵
    查中指述明確，並有天主教若瑟醫療財團法人若瑟醫院診斷
    證明書、道路交通事故現場圖、道路交通事故調查報告表（
    一）、（二）、現場及監視器影像翻拍照片共24張、影像光
    碟（含監視器影像）1片、臺灣雲林地方檢察署勘驗筆錄、
    證號查詢汽車駕駛人查詢結果、雲林縣警察局虎尾分局交通
    分隊道路交通事故肇事人自首情形紀錄表、交通部公路總局
    嘉義區監理所嘉雲區車輛行車事故鑑定會鑑定意見書（嘉雲
    區0000000案）、本院勘驗筆錄在卷可憑，與被告坦承部分
    一致，可認與事實相符，足以採信。
三、關於告訴人大腿之傷勢，告訴人於警詢及檢察官偵查中均證
    稱係因此次車禍事故，右大腿倒在排氣管上造成等語，而依
    上開診斷證明書所載，告訴人係於109年3月13日前往天主教
    若瑟醫療財團法人若瑟醫院（下稱若瑟醫院）急診，此次車
    禍事故發生於000年0月00日20時16分許，告訴人自陳案發後
    打110報案，由救護車送醫治療等語，告訴人救醫過程，並
    沒有拖延或延宕，傷勢外觀也符合遭機車排氣管燙傷，實難
    認告訴人之傷勢係因其他原因造成。再者，本院函詢若瑟醫
    院如診斷證明書所載之傷勢「右大腿壓傷併燙傷及右小腿皮
    膚紅腫併肥厚性疤痕形成」等傷害，是否為其於109年3月13
    日急診時，因同一事件所造成，回覆以告訴人如診斷證明書
    所載之傷勢為109年3月13日事故造成，此有若瑟醫院110年1
    月7日若瑟事字第1100000017號函在卷可參，告訴人指訴顯
    非無據。
四、按機車應在遵行車道內行駛，又駕駛人應注意車前狀況，並
    隨時採取必要之安全措施，道路交通安全規則第99條第1項
    第1款、第94條第3項分別定有明文，被告行駛於道路，應注
    意上開道路交通安全規則並確實遵守，而事故發生時，並無
    不能注意之情事，竟疏未注意貿然逆向行駛，侵入告訴人行
    駛之車道，因而肇事，自有過失無訛，而本案車禍事故經送
    交通部公路總局嘉義區監理所車輛行車事故鑑定會鑑定，結
    果亦同前開認定，有交通部公路總局嘉義區監理所109年11
    月19日嘉監鑑字第1090237383號函0000000案鑑定意見書附
    卷可參。再者，告訴人係因本件車禍而受有傷害，已如前述
    ，顯見被告之過失行為與告訴人傷害結果間，具有相當因果
    關係，被告自應負過失傷害罪責。被告雖辯以上情，然事故
    發生後，被告及告訴人之機車均朝左側車身倒下，倒地後畫
    面模糊，無法辨識等情，已據本院勘驗監視器影像屬實，有
    勘驗筆錄在卷可憑，而依現場照片所示，警方到場時，告訴
    人所騎機車已被牽起，被告所騎之機車仍朝左側倒在現場，
    二台機車之排氣管均裝設於機車右側，合理推論兩人之機車
    排氣管於機車倒地時，均有可能造成告訴人上開傷勢，但不
    論是被哪一輛機車排氣管燙傷，均無礙於被告過失責任之認
    定；再車禍發生時，瞬間的作用力及反作用力均有可能造成
    人體傷害，被告一再爭執排氣管只會造成告訴人右小腿燙傷
    ，不可能造成右大腿燙傷云云，忽視本次車禍中，產生之瞬
    間衝擊，使接近排氣管附近之大腿、小腿，都有可能造成燙
    傷，亦無視診斷證明書所載之傷勢，也不足採信；被告雖又
    質疑告訴人製造假車禍，是碰瓷云云，然本件車禍事故之發
    生，肇因於被告逆向行駛，告訴人無肇事因素，則告訴人如
    何預見被告之違規駕駛行為，又如何製造假車禍，被告所辯
    顯不合理，難以據為有利之認定。
五、綜上所述，是本案事證明確，被告犯行可以認定，應予論罪
    科刑。
參、論罪科刑　　
一、核被告所為，係犯道路交通管理處罰條例第86條第1 項、刑
    法第284 條前段之汽車駕駛人無駕駛執照駕車而犯過失傷害
    罪。
二、本案車禍發生後，警方前往處理時，被告在場，並當場承認
    為肇事人等情，有雲林縣警察局虎尾分局交通分隊道路交通
    事故肇事人自首情形紀錄表可查，被告之行為屬對未發覺之
    罪自首而受裁判，合於自首之要件，本院審酌其情狀，依刑
    法第62條前段之規定減輕其刑（道路交通管理處罰條例第86
    條第1項屬於刑法分則加重之性質，法定刑已有變動，尚無
    刑法總則規定先加重後減輕之問題）。
三、爰審酌被告騎乘機車時本應注意道路交通安全規則之相關規
    定，以維護行車安全，竟疏於注意，逆向行駛，發生本案車
    禍，致告訴人受有上開傷害，且因燙傷蒙受身體及精神上之
    痛苦，也增加不少醫療費用，被告迄今尚未與告訴人達成民
    事和解或賠償損害，由於被告未投保強制汽車責任險，告訴
    人經由保險公司向財團法人汽車交通事故特別補償基金申請
    特別補償，獲得補償金新臺幣1萬7129元等情，為告訴人自
    陳在卷，有本院公務電話在卷可參，另參被告坦承事故發生
    為其過失，然否認告訴人大腿傷勢與其有關，又稱懷疑告訴
    人製造假車禍之犯後態度，雖然此為被告防禦權之行使，本
    院不得以此作為加重量刑之依據，但此與其他相類似、已坦
    承全部犯行之案件相較，自應納入量刑因素之一部予以通盤
    考量，兼衡被告自陳為高職肄業之學歷、現擔任看護，日薪
    2200元，與母親、妻子及就讀小學六年級之女兒同住之家庭
    狀況等一切情狀，量處如主文所示之刑，並諭知易科罰金之
    折算標準。
據上論斷，應依刑事訴訟法第299 條第1 項前段，判決如主文。
本案經檢察官郭智安提起公訴，檢察官莊珂惠、施家榮到庭執行
職務。
中　　華　　民　　國　　110 　年　　5 　　月　　5 　　日
                刑事第一庭    法  官  楊陵萍
以上正本證明與原本無異。　　　　　　　　　　　
如不服本判決應於收受判決後20日內向本院提出上訴書狀，並應
敘述具體理由；其未敘述上訴理由者，應於上訴期間屆滿後20日
內向本院補提理由書（均須按他造當事人之人數附繕本）。「切
勿逕送上級法院」。
                              書記官  李達成
中　　華　　民　　國　　110 　年　　5 　　月　　5 　　日
附錄本案論罪科刑法條全文：
中華民國刑法第284條
因過失傷害人者，處1年以下有期徒刑、拘役或10萬元以下罰金
；致重傷者，處3年以下有期徒刑、拘役或30萬元以下罰金。